【裁判字號】    95,台上,4331
【裁判日期】    950804
【裁判案由】    違反著作權法
【裁判全文】
最高法院刑事判決            九十五年度台上字第四三三一號
    上  訴  人  台灣高等法院花蓮分院檢察署檢察官
    被      告  甲○○
                        號
上列上訴人因被告違反著作權法案件，不服台灣高等法院花蓮分
院中華民國九十五年五月三十日第二審判決（九十五年度上更(一)
字第三號，起訴案號：台灣台東地方法院檢察署九十四年度偵字
第八一五號），提起上訴，本院判決如下：
    主  文
上訴駁回。
    理  由
按刑事訴訟法第三百七十七條規定，上訴於第三審法院，非以判
決違背法令為理由，不得為之。是提起第三審上訴，應以原判決
違背法令為理由，係屬法定要件。如果上訴理由書狀並未依據卷
內訴訟資料，具體指摘原判決不適用何種法則或如何適用不當，
或所指摘原判決違法情事，顯與法律規定得為第三審上訴理由之
違法情形，不相適合時，均應認其上訴為違背法律上之程式，予
以駁回。本件原判決以公訴意旨略稱：被告甲○○係台東縣台東
市○○路○段二一一號東方之龍自助式ＫＴＶ（營利事業登記名
義為東方之龍伴唱視聽社，下稱：東方之龍ＫＴＶ）負責人，以
提供視聽伴唱服務而收取費用為業。民國九十三年七月二十二日
，告訴人社團法人台灣音樂著作權人聯合總會（更名前為社團法
人中華音樂著作權人聯合總會，下稱台灣音樂著作權人聯合總會
）寄發存證信函給東方之龍ＫＴＶ，告以依著作權法規定，未經
著作權人之授權，任何人不得於公開場所使用其音樂著作，該會
係依著作權仲介團體條例成立之法人，依法為著作財產權人管理
其音樂著作，東方之龍ＫＴＶ竟有未經該會授權而擅自公開演出
歌曲之情事，請於函到五日內向該會付費辦理公演授權事宜，否
則將追訴民刑事責任。被告接獲該信函後，已知其向美華影音科
技股份有限公司（下稱美華公司）所購入之「雙人枕頭」、「情
難斷夢袂醒」、「男人情女人心」（以上三首音樂著作權人為張
錦華）、「春天哪會這呢寒」（音樂著作權人為黃建銘）、「風
飛沙」、「月圓思情」（以上二首音樂著作權人為華倫唱片有限
公司）等六首音樂歌曲，未經台灣音樂著作權人聯合總會授權，
並無公開演出權，依法不得公開演出，竟仍自九十三年七月下旬
某日起，在其所經營之東方之龍ＫＴＶ店裡，以擅自播放上開音
樂著作，供不特定之消費者演唱之公開演出方式，侵害上開音樂
著作權人之著作財產權，從中牟利，並以之為常業。嗣於九十三
年十一月四日晚上八時三十分許，為警查獲，扣得點歌簿一本。
因認被告涉犯行為時著作權法第九十四條第一項擅自以公開演出
之方法侵害他人之著作財產權為常業罪等情。惟經審理結果，認
為不能證明被告犯罪，因而撤銷第一審之科刑判決，改判諭知被
告無罪，已於理由內詳加說明。從形式上觀察，原判決並無違背
法令之情形存在。檢察官上訴意旨略稱：公開播送與公開演出之
定義，行為時著作權法第三條第一項第五款、第九款分別定有明
文，被告以經營提供視聽伴唱服務收取費用為業，對其業務上應
有之知識，焉能諉為不知。況台灣音樂著作權人聯合總會並於九
十三年七月二十二日寄發存證信函，告以「依著作權法規定，未
經著作權人之授權，任何人不得於公開場所使用其音樂著作，該
會係依著作權仲介團體條例成立之法人，依法為著作財產權人管
理其音樂著作，東方之龍ＫＴＶ竟有未經該會授權而擅自公開演
出歌曲之情事，請於函到五日內向該會付費辦理公演授權事宜，
否則將追訴民刑事責任」。被告自接獲該信函時起，應已知其向
美華公司所購入之「雙人枕頭」等六首音樂歌曲，未經台灣音樂
著作權人聯合總會授權，並無公開演出權，依法不得公開演出，
竟仍繼續在其所經營之東方之龍ＫＴＶ店裡，以擅自播放上開音
樂著作，供不特定之消費者演唱之公開演出方式，侵害上開著作
財產權。被告於警詢、偵查及第一審均坦承犯行，並請求判處緩
刑。從而原審判處被告無罪，有判決不適用法則、或適用法則不
當、判決不載理由與所載理由矛盾之違誤云云。經查：按著作權
法第九十二條之擅自以公開演出之方法侵害他人著作財產權罪及
行為時著作權法第九十四條第一項之常業犯，係以未經著作財產
權人同意，而為他人著作之公開演出為成立要件；若行為人誤信
其公開演出之著作已得著作財產權人之同意，而為公開演出之行
為，即欠缺意思要件，自難認為構成擅自以公開演出之方法侵害
他人著作財產權罪或為該罪之常業犯。本件原判決已敘明：被告
所經營之東方之龍ＫＴＶ全部單曲卡帶，均係向美華公司、揚聲
多媒體科技股份有限公司所購買等情，復有訂購合約書二份在卷
可稽，且台灣音樂著作權人聯合總會復將上述著作之公開播送權
、公開上映權授予美華公司等情，業據證人即美華公司業務代表
馬宗伊於原審到庭證述明確。被告係經營ＫＴＶ店之業者，取得
前揭音樂著作之目的，本係供不特定之消費者於店內演唱使用，
且其取得之前揭音樂著作，亦係向授權人合法取得，自難認被告
於其所經營之ＫＴＶ店內播放前揭音樂著作，供不特定消費者演
唱，有侵害著作權人公開演出權之犯意。又被告於接獲上開存證
信函後，即轉交美華公司台東分公司代為處理，該公司亦已代向
台灣音樂著作權人聯合總會洽談授權契約，但因該會不願開發票
或收據，證明被告已付錢，致無法成立授權契約，豈料該會於上
午協調不成後，下午即派人前往取締等情，亦據證人馬宗伊證述
明確，且有公開演出權准許申請、代辦公演證收款證明等附卷可
稽。顯見被告主觀上認為已委請美華公司處理授權事宜，其既係
向美華公司合法購買前揭音樂著作，雖於接獲存證信函後，仍繼
續使用前開音樂著作，尚難認為有侵害他人著作權之故意等情。
均已於理由內詳加說明，並無上訴意旨所指摘之違背法令。檢察
官上訴意旨，無非係對事實審法院採證認事之職權行使及原審已
調查、理由已說明之事項，仍執陳詞再為事實上之爭執，並非適
法之上訴第三審理由。衡以上述說明，應認其上訴為違背法律上
之程式，予以駁回。
據上論結，應依刑事訴訟法第三百九十五條前段，判決如主文。
中    華    民    國  九十五  年    八    月    四    日
                      最高法院刑事第十庭
                          審判長法官  洪  清  江
                                法官  石  木  欽
                                法官  李  伯  道
                                法官  林  勤  純
                                法官  陳  晴  教
      本件正本證明與原本無異
                                      書  記  官
中    華    民    國  九十五  年    八    月   十五   日
                                                      Ｋ


司法院資訊處製作；財團法人民間司法改革基金會備份。
